最高法院刑事判決　　　　　　　一○○年度台非字第二一四號
上　訴　人　最高法院檢察署檢察總長
被　　　告　姜　和
上列上訴人因被告毀棄損壞案件，對於台灣高等法院中華民國一
○○年四月二十八日所為第二審確定裁定（一○○年度抗字第四
一四號，聲請案號：台灣台北地方法院檢察署一○○年度執聲沒
字第八三號），認為違背法令，提起非常上訴，本院判決如下：
    主  文
原裁定及第一審裁定均撤銷。
檢察官之聲請駁回。
    理  由
非常上訴理由稱：「一、（一）刑事訴訟法第一百十八條以下【
見第一百十九條、第一百二十一條、第四百七十條】各條之沒入
保證金，係因被告於具保人以相當金額具保後逃匿，所給予具保
人之制裁，雖與刑法從刑之沒收有別，但此項刑事訴訟法上之沒
入裁定，依同法第四百七十條第二項規定，既具有強制執行之名
義，自與判決有同一效力，於裁定確定後，認為違法，得提起非
常上訴。（二）具保停止羈押之被告逃匿者，應命具保人繳納指
定之保證金額並沒入之，不繳納者強制執行，保證金已繳納者沒
入之。又再執行羈押者，免除具保之責任。刑事訴訟法第一百十
八條、第一百十九條第一項分別定有明文。是沒入具保人繳納之
保證金，應以被告在逃匿中為其要件，具保停止羈押之被告逃匿
，於緝獲歸案再執行羈押時，具保人之具保責任即因被告再羈押
而告消滅，法院在被告逃匿中未裁定沒入保證金，自不得於被告
緝獲再執行羈押後以裁定補行沒入。」貴院七十五年度台非字第
二四七號判決意旨可資參照。二、本件被告於台灣台北地方法院
九十八年度易字第二一八二號毀損案件審理期間，經指定保證金
新台幣五千元，由具保人即被告繳納後，將被告釋放，嗣經該法
院審理後，以九十八年度易字第二一八二號案判處被告拘役伍拾
日，如易科罰金，以新台幣壹仟元折算壹日。又犯毀損他人物品
罪，累犯，處拘役伍拾日，如易科罰金，以新台幣壹仟元折算壹
日。應執行拘役捌拾日，如易科罰金，以新台幣壹仟元折算壹日
。經台灣高等法院駁回被告之上訴而確定，並送台灣台北地方法
院檢察署執行。因經該署檢察官傳拘無著，遂於一○○年三月十
六日以一○○年度執聲沒字第八三號聲請沒入保證金，經台灣台
北地方法院於一○○年三月二十五日以一○○年度聲字第七六五
號裁定沒入被告之保證金五千元，並經台灣高等法院於一○○年
四月二十八日以一○○年度抗字第四一四號裁定駁回被告提起之
抗告而告確定。惟被告前於一○○年三月二十三日業因另案經台
灣台北地方法院裁定羈押在法務部矯正署台北看守所，並同意借
提執行，經檢察官於一○○年四月十四日指揮發監執行等情，有
台灣高等法院被告前案紀錄表、台灣台北地方法院檢察署一○○
年四月六日北檢治規九九執七九○五字第二二八一六號函、台灣
台北地方法院一○○年四月十二日北院木刑鴻九九易二七一七字
第一○○○○○四七七八號函、台灣台北地方法院檢察署檢察官
一○○年四月十四日執行指揮書、在監在押紀錄表等資料可稽。
是被告既於一○○年三月二十三日經另案緝獲裁定羈押在法務部
矯正署台北看守所，揆之貴院前開判決意旨，即不得再於之後以
被告逃匿而裁定沒入其所具保之保證金五千元，本案確定裁定駁
回被告抗告，仍維持沒入具保人繳納之保證金五千元，自有適用
法則不當之違法。案經確定，且於受裁定之具保人即被告不利，
有提起非常上訴之必要。三、爰依刑事訴訟法第四百四十一條、
第四百四十三條提起非常上訴，以資糾正。」等語。本院按：判
決不適用法則或適用法則不當者，為違背法令，刑事訴訟法第三
百七十八條定有明文。又刑事訴訟法第一百十八條之沒入保證金
，係因被告於具保人以相當金額具保後逃匿，所給予具保人之制
裁；雖與刑法從刑之沒收有別，但此項依刑事訴訟法所為之沒入
裁定，依同法第四百七十條第二項規定，既具有民事強制執行名
義之效力，即與判決有同一效力，如有違背法令，自得提起非常
上訴。再具保之被告逃匿者，應命具保人繳納指定之保證金額，
並沒入之；不繳納者，強制執行；保證金已繳納者，沒入之，刑
事訴訟法第一百十八條定有明文。是沒入具保人繳納之保證金，
應以被告在逃匿中為其要件。具保之被告雖曾逃匿，但已經緝獲
歸案，即不得再以被告逃匿為由而裁定沒入具保人繳納之保證金
。查被告姜和於台灣台北地方法院九十八年度易字第二一八二號
毀損案件審理期間，經指定保證金新台幣五千元，由被告繳納後
，將被告釋放，嗣經該法院審理後，以九十八年度易字第二一八
二號案判處被告犯毀損他人物品罪，累犯，處拘役五十日，如易
科罰金，以新台幣一千元折算一日。又犯毀損他人物品罪，累犯
，處拘役五十日，如易科罰金，以新台幣一千元折算一日。應執
行拘役八十日，如易科罰金，以新台幣一千元折算一日。雖經被
告提起上訴，亦經台灣高等法院九十九年度上易字第二一九七號
駁回其上訴而確定，並送台灣台北地方法院檢察署執行。因經該
署檢察官傳拘無著，遂於民國一○○年三月十六日聲請沒入保證
金，經台灣台北地方法院於一○○年三月二十五日裁定沒入被告
之保證金，並經台灣高等法院於一○○年四月二十八日裁定駁回
被告提起之抗告而告確定。至於被告雖因逃匿，經台灣台北地方
法院另案於一○○年三月十六日發布通緝，然其於台灣台北地方
法院裁定沒入其保證金前之一○○年三月二十三日即為警緝獲到
案，經檢察官指揮發監執行。以上各情，有台灣高等法院被告前
案紀錄表、台灣台北地方法院檢察署一○○年四月六日北檢治規
九九執七九○五字第二二八一六號函、台灣台北地方法院一○○
年四月十二日北院木刑鴻九九易二七一七字第一○○○○○四七
七八號函、台灣台北地方法院檢察署檢察官一○○年四月十四日
執行指揮書、在監在押紀錄表等資料可稽。足見被告雖在檢察官
執行中因逃匿致傳拘無著而遭通緝，但在台灣台北地方法院於裁
定沒入其保證金前，既經緝獲，並由檢察官借提執行，依上揭意
旨，即不得再謂被告逃匿而裁定沒入其繳納之保證金。第一審於
一○○年三月二十五日，以被告逃匿為由，裁定沒入其繳納之保
證金新台幣五千元，原裁定未察，予以維持，駁回被告提起之抗
告而告確定，揆諸上揭說明，自有適用法則不當之違背法令。案
經確定，且於被告不利，非常上訴意旨執以指摘，為有理由；應
由本院將第一審沒入保證金及原審駁回抗告之裁定均撤銷，並駁
回檢察官沒入保證金之聲請，以資救濟。
據上論結，應依刑事訴訟法第四百四十七條第一項第一款，判決
如主文。
中    華    民    國  一○○  年    七    月  二十一  日
                      最高法院刑事第十二庭
                          審判長法官  黃  正  興  
                                法官  林  秀  夫  
                                法官  許  錦  印  
                                法官  林  瑞  斌  
                                法官  謝  靜  恒  
本件正本證明與原本無異
                                      書  記  官  
中    華    民    國  一○○  年    七    月  二十七  日
                                                      Q